---
title: "Self-organizing map"
author: "Monika Osiak, Anna Pręgowska, Patrycja Szczepaniak, Rafał Szulejko"
date: "08 05 2020"
output:
  pdf_document: default
  html_document:
    df_print: paged
---

## Wstęp
Zadaniem było wykonanie analizy wybranego zbioru danych z wykorzystaniem samoorganizującej się mapy (SOM). 
https://clarkdatalabs.github.io/soms/SOM_NBA

```{r setup, include=FALSE}
packageurl <- "https://cran.r-project.org/src/contrib/Archive/kohonen/kohonen_2.0.19.tar.gz"
install.packages(packageurl, repos = NULL, type = "source")
```

```{r libraries, include=FALSE}
require(kohonen)
require(RColorBrewer)
```

```{r data loading, include=FALSE}
library(RCurl)
NBA <- read.csv(text = getURL("https://raw.githubusercontent.com/clarkdatalabs/soms/master/NBA_2016_player_stats_cleaned.csv"), 
    sep = ",", header = T, check.names = FALSE)
```

```{r head}
head(NBA)
```

```{r colnames}
colnames(NBA)
```

## Basic SOM
```{r basic SOM}
NBA.measures1 <- c("FTA", "2PA", "3PA")
NBA.SOM1 <- som(scale(NBA[NBA.measures1]), grid = somgrid(6, 4, "rectangular"))
plot(NBA.SOM1)
```

## Heatmap SOM
```{r heatmap}
# reverse color ramp
colors <- function(n, alpha = 1) {
    rev(heat.colors(n, alpha))
}
plot(NBA.SOM1, type = "counts", palette.name = colors, heatkey = TRUE)
```

## Plotting points
```{r plotting points}
par(mfrow = c(1, 2))
plot(NBA.SOM1, type = "mapping", pchs = 20, main = "Mapping Type SOM")
plot(NBA.SOM1, main = "Default SOM Plot")
```

## Toroidal SOMs
```{r toroidal soms}
#NBA.SOM2 <- som(scale(NBA[NBA.measures1]), grid = somgrid(6, 6, "hexagonal"), toroidal = TRUE)
NBA.SOM2 <- som(scale(NBA[NBA.measures1]), grid = somgrid(6, 6, "hexagonal"))
par(mfrow = c(1, 2))
plot(NBA.SOM2, type = "mapping", pchs = 20, main = "Mapping Type SOM")
plot(NBA.SOM2, main = "Default SOM Plot")
```

## Mapping Distance
```{r mapping distance}
plot(NBA.SOM2, type = "dist.neighbours", palette.name = terrain.colors)
```

## Supervised SOMs
```{r supervised soms}
NBA.measures2 <- c("FTA", "FT", "2PA", "2P", "3PA", "3P", "AST", "ORB", "DRB", 
    "TRB", "STL", "BLK", "TOV")
```

## The xyf() Function
```{r xyf function}
training_indices <- sample(nrow(NBA), 200)
NBA.training <- scale(NBA[training_indices, NBA.measures2])
NBA.testing <- scale(NBA[-training_indices, NBA.measures2], center = attr(NBA.training, 
    "scaled:center"), scale = attr(NBA.training, "scaled:scale"))
```
```{r}
#NBA.SOM3 <- xyf(NBA.training, classvec2classmat(NBA$Pos[training_indices]), grid = somgrid(13, 13, "hexagonal"), toroidal = TRUE, rlen = 100, xweight = 0.5)
NBA.SOM3 <- xyf(NBA.training, classvec2classmat(NBA$Pos[training_indices]), grid = somgrid(13, 13, "hexagonal"), rlen = 100)
```
```{r}
# !!! w poniższej linijce wywala błąd "data type not allowed"!!!
# po znalezieniu błędu odkomentować obie linijki
#pos.prediction <- predict(NBA.SOM3, newdata = NBA.testing)

#table(NBA[-training_indices, "Pos"], pos.prediction$prediction)
```

## Visualizing predictions: “Codes” SOMs
```{r visualizing predictions}
#NBA.SOM4 <- xyf(scale(NBA[, NBA.measures2]), classvec2classmat(NBA[, "Pos"]), grid = somgrid(13, 13, "hexagonal"), toroidal = TRUE, rlen = 300, xweight = 0.7)
NBA.SOM4 <- xyf(scale(NBA[, NBA.measures2]), classvec2classmat(NBA[, "Pos"]), grid = somgrid(13, 13, "hexagonal"), rlen = 300)

par(mfrow = c(1, 2))

plot(NBA.SOM4, type = "codes", main = c("Codes X", "Codes Y"))
```
```{r}
# !!! błąd w poniższej linijce !!!
# odkomentowąć obie po rozwiązaniu
#NBA.SOM4.hc <- cutree(hclust(dist(NBA.SOM4$codes$Y)), 5)
#add.cluster.boundaries(NBA.SOM4, NBA.SOM4.hc)
```

<!-- ## Visualizing predictions: Customizing “Mapping” SOMs -->
<!-- ```{r visualizing predictions2} -->
<!-- bg.pallet <- c("red", "blue", "yellow", "purple", "green") -->

<!-- # make a vector of just the background colors for all map cells -->
<!-- position.predictions <- classmat2classvec(predict(NBA.SOM4)$unit.predictions) -->
<!-- base.color.vector <- bg.pallet[match(position.predictions, levels(NBA$Pos))] -->

<!-- # set alpha to scale with maximum confidence of prediction -->
<!-- bgcols <- c() -->
<!-- max.conf <- apply(NBA.SOM4$codes$Y, 1, max) -->
<!-- for (i in 1:length(base.color.vector)) { -->
<!--     bgcols[i] <- adjustcolor(base.color.vector[i], max.conf[i]) -->
<!-- } -->
<!-- ``` -->

<!-- ```{r visualizing predictions3} -->
<!-- par(mar = c(0, 0, 0, 4), xpd = TRUE) -->
<!-- plot(NBA.SOM4, type = "mapping", pchs = 21, col = "black", bg = bg.pallet[match(NBA$Pos,  -->
<!--     levels(NBA$Pos))], bgcol = bgcols) -->

<!-- legend("topright", legend = levels(NBA$Pos), text.col = bg.pallet, bty = "n",  -->
<!--     inset = c(-0.03, 0)) -->
<!-- ``` -->

## Podsumowanie i wnioski
NA RAZIE PISZĘ TU TO CO TRZEBABY BYŁO ZROBIĆ:

1. sprawdzenie o co chodzi z błędem "unused arguments". Przez niego zakomentowałam niektóre linijki i pod spodem wrzuciłam ich wersje z usuniętymi problematycznymi argumentami (pytanie czy to czegoś nie zmienia?) - linia 65, 91, 104

2. sprawdzenie o co chodzi z błędami w liniach 95, 112

3. ostatnia sekcja cała zakomentowana, bo cała sypała błędami

4. zastanowić się, czy to wszystko nam potrzebne i czy czegoś nie usunąć/dodać z innego źródła

5. sensownie podzielić na bloki

6. ustawić flagę include=FALSE przy blokach, z których kodu nie chcemy pokazywać

7. opisać kolejne kroki, co tam właściwie się dzieje

8. dodać wstęp (opis co my właściwie badamy, co to za zbiór, źródło do tutoriala) i wnioski

jeszcze może tu coś fajnego będzie: https://www.shanelynn.ie/self-organising-maps-for-customer-segmentation-using-r/
